【裁判字號】    89,交易,743
【裁判日期】    900426
【裁判案由】    過失致死
【裁判全文】
臺灣臺中地方法院刑事判決                    八十九年度交易字第七四三號
    公  訴  人  臺灣台中地方法院檢察署檢察官
    被      告  乙○○
    選任辯護人  陳佳俊
右列被告因過失致死案件，經檢察官提起公訴（八十九年度偵字第一九二五五號），
本院判決如左：
    主  文
乙○○無罪。
    理  由
一、公訴意旨略以：被告乙○○於民國八十九年六月十七日下午九時多，駕駛車牌Ｏ
    Ｗ－三三四二號自用小客車沿台中縣東勢鎮○○路東勢往中嵙方向行駛，途經該
    路一六○－四號前停車，在該處準備下車時，應注意停車時應依車輛順行方向緊
    靠道路右側；顯有妨害他車通行之處所，不得停車；停車向外開啟車門時，應注
    意行人、車輛，並讓其先行；且其於下車後亦應注意行人在未設有行人穿越道亦
    非禁止穿越之路段穿越道路時，應注意左右無來車，始可小心迅速穿越，且依當
    時情形，又無不能注意之情形。竟疏於注意，將該車停放在劃分快慢車道之白線
    上，並貿然開啟車門下車步行，適當時沿同路同方向，由張燕炳所騎乘行經該處
    之車牌號碼ＪＹＯ－五二五號機車閃避不及，勾到乙○○之左腳褲管，致該機車
    失控倒地，張燕炳因顱內出血送醫不治死亡。因認被告涉有刑法第二百七十六條
    第一項之過失致死罪嫌云云。
二、本件公訴人認被告涉犯過失致死之犯行，無非係以被告違反汽車停車時應注意依
    車輛順行方向緊靠道路右側；顯有妨害他車通行之處所，不得停車；停車向外開
    啟車門時，應注意行人、車輛，並該其先行；且其於下車後亦應注意行人在未設
    有行人穿越道亦非禁止穿越之路段穿越道路時，應注意左右無來車，始可小心迅
    速穿越等道路交通安全規定及被害人家屬即告訴人甲○○之指述、道路交通事故
    調查報告表、現場照片十二幀、東勢鎮農會附設農民醫院血清檢驗報告單、勘驗
    筆錄、相驗屍體證明書、驗斷書及台灣省汽車肇事覆議鑑定委員會鑑定意見書及
    函各一份等為其論據。惟訊據被告乙○○堅決否認有上開犯行，辯稱：車禍時間
    是晚上七時四十五分，伊已經停好車子，打開警示燈，並且下車關閉車門往後走
    ，被告騎機車蛇行過來，伊又退回去，但是閃不過，就在伊車子左後門位置，死
    者機車後面載物架的勾子勾到伊的左腳褲管，並將伊拖行往前，依當時情形，伊
    是個行人在走路，伊沒有過失，伊停車雖不當，然本件車禍應是被害人服用酒類
    致不能安全駕駛交通工具、未依法帶安全帽及東勢鎮農會附設農民醫院延誤醫療
    所致，被告並無過失等語。
三、按犯罪事實應依證據認定之，無證據不得推定其犯罪事實；又不能證明被告犯罪
    者，應諭知無罪之判決，刑事訴訟法第一百五十四條、第三百零一條第一項分別
    定有明文。又認定不利於被告之事實，須依積極證據，苟積極證據不足為不利於
    被告事實之認定時，即應為有利於被告之認定，更不必有何有利之證據；且告訴
    人之指訴係以使被告受刑事訴追為目的，是其陳述是否與事實相符，仍應調查其
    他證據以資審認（最高法院三十年上字第八一六號、五十二年台上字第一三００
    號判例參照）。
四、經查，本件被告於警、偵訊中均辯稱案發當天十九時四十五分許（檢察官誤以為
    下午九時許），被害人張燕炳係酒醉駕車，惟檢察官認被害人張燕炳經驗血結果
    ，依東勢鎮農會附設農民醫院血清檢驗報告單所載並無酒精反應，惟查該報告單
    內載被告之血液中酒精濃度為一九九ＭＧ／ＤＬ，其正常參考值方為○ＭＧ／Ｄ
    Ｌ，此部分檢察官似有誤認，其血液中酒精濃度換算後即為○、一九九％，相當
    於呼氣酒精濃度每公升Ｏ．九九五毫克（依亨利定律換算），超過每公升Ｏ．二
    五毫克之標準值甚多，此有東勢鎮農會附設農民醫院血清檢驗報告單及東勢鎮農
    會附設農民醫院九十年二月二十日東農醫字第九○○一號函（其上載稱八十九年
    六月十八日，乃係同年月十七日之誤）各一紙在卷足憑，是被害人於服用酒類後
    已陷於不能安全駕駛動力交通工具仍酒醉駕駛等情堪以認定。次查，台灣省車輛
    行車事故鑑定委員會認：「依被告於警訊自述「遭對方機車勾到我的左腳管」，
    應是被告開啟車門下車時左腳先伸出，或是下完車關閉車門後穿越道路被撞及較
    符合邏輯，而非其自述走向到自小客車左後方時被碰及」云云。惟此部分被告辯
    稱：案發當時，伊係停車要送物品到黃小聰住處，並無橫越馬路之必要，且當時
    伊已下車關閉車門往後走，被害人騎機車蛇行過來，伊又退回去，最後閃避不及
    ，轉身跳開時才遭被害人車物架勾倒並拖行而雙雙倒地受傷等語。按一般情況，
    被告如甫開車門下車時左腳先伸出而被撞，則車門必將連帶遭撞擊，惟依案發隔
    天即六月十八日警方所拍攝之照片顯示，被告之車門及被害人之機車並無任何撞
    擊痕跡，此有照片四幀在卷足稽，是應可排除被告當時係甫開啟車門下車被撞之
    情形，因此被告並無違反「停車向外開啟車門時，應注意行人、車輛，並讓其先
    行」違反道路交通安全規則之過失行為。另據證人黃小聰於本院審理時證稱：「
    被告是要去找我，車禍後被告叫我出去，我沒有看到車禍經過」等語，核與被告
    所述當時伊已下車關閉車門往後走，其並無穿越馬路之必要相符，且若如台灣省
    車輛行車事故鑑定委員會之鑑意見所推論：被告「或是下完車關閉車門後穿越道
    路被撞」，則被告之左腳應受有傷害才是，然依被告之診斷證明書所示，被告乃
    受有「頭部外傷、多處外擦傷及腦震盪」等傷害，並無腳部之傷害，此有東勢鎮
    農會附設農民醫院中衛醫院字第三十一號診斷證明書附卷可稽，是被告辯稱當時
    伊係下車往後走並無穿越馬路，會被勾到左腳乃因伊閃避不及轉身跳起時才遭被
    害人車物架勾倒並拖行而雙雙倒地受傷之情，可以採信，則前述台灣省車輛行車
    事故鑑定委員會之鑑定意見，要屬臆測之詞，殊無可取。因而其自亦無違反「下
    車後亦應注意行人在未設有行人穿越道亦非禁止穿越之路段穿越道路時，應注意
    左右無來車，始可小心迅速穿越」之過失。綜上，本件台灣省車輛行車事故鑑定
    委員會之鑑定意見純依被告於警訊自述「遭對方機車勾到我的左腳管」而認應是
    被告開啟車門下車時左腳先伸出，或是下完車關閉車門後穿越道路被撞之推論，
    與事實不符為不足採。從而，本件車禍之發生乃係因被害人酒醉駕車，蛇行、方
    向不定而撞及行人（即被告）所致，此有台中縣警察局道路交通事故調查報告表
    附卷足憑，被告對本件車禍之發生實難謂有何過失。
五、另被告雖停車跨越白線、停車位置不當，而有違反道路交通安全規則第一百十一
    條第五款「…快車道等處，不得臨時停車」、第一百十二條第一項第一款「禁止
    臨時停車處所不得停車」之規定，但本件被害人並非撞擊被告之汽車導致車禍，
    而係因被害人酒醉駕駛機車缺乏安全駕駛能力而擦撞到已下車行走之行人（即被
    告）並因而造成被告受有頭部外傷、多處外擦傷及腦震盪等傷害，此有東勢鎮農
    會附設農民醫院九十年二月二十日東農醫字第九○○一號函及該院中衛醫院字第
    三十一號診斷證明書附卷可稽。是被告此部分違規停車縱於法有違，要屬違反行
    政規章，應受行政罰而已，亦與本件車禍之發生無相當因果關係，尚難據此即認
  定被告有過失。
六、綜上所述，被告就本件車禍之發生既無肇事原因，即難認有過失行為。而被害人
    雖係因本件車禍而受傷致死，但被告既無肇事原因、過失責任，已如前述，則被
    害人之死亡結果，與被告之行為即無相當因果關係存在，自難以此遽認被告有公
    訴人所指過失致人於死之犯行。此外，復查無其他積極確切證據足證被告有何過
    失致死犯行，既無證據證明被告犯罪，依法應諭知被告無罪之判決。
七、據上論斷，應依刑事訴訟法第三百零一條第一項，判決如主文。
中      華      民      國    九十    年      四      月    二十六    日
                                    臺灣臺中方法院交通法庭
                                        法  官  許金樹
右正本證明與原本無異。
如不服本判決，應於判決送達後十日內向本院提出上訴狀，上訴於臺灣高等法院臺中
分院( 須附繕本 )。
                                          書記官
中    華    民    國      九十      年       四      月      二十九   日


司法院資訊處製作；財團法人民間司法改革基金會備份。
